臺灣嘉義地方法院民事裁定
110年度消債職聲免字第20號
債  務  人  李忠正  
代  理  人  詹忠霖律師（法扶律師）
債  權  人  華南商業銀行股份有限公司

法定代理人  張振芳  
代  理  人  郭勁良  
債  權  人  國泰世華商業銀行股份有限公司

法定代理人  郭明鑑  
代  理  人  王行正  
債  權  人  花旗(台灣)商業銀行股份有限公司


法定代理人  莫兆鴻  


代  理  人  陳正欽  
債  權  人  臺灣中小企業銀行股份有限公司

法定代理人  黃博怡  


債  權  人  元大商業銀行股份有限公司

法定代理人  翁健    
代  理  人  黃勝豐  
債  權  人  台新國際商業銀行股份有限公司

法定代理人  尚瑞強  


債  權  人  摩根聯邦資產管理股份有限公司

法定代理人  李文明  


債  權  人  萬榮行銷股份有限公司

法定代理人  許勝發  


債  權  人  良京實業股份有限公司

法定代理人  平川秀一郎



上列聲請人間因消費者債務清理事件免責事件，本院裁定如下：
    主  文
債務人甲○○應予免責。
    理  由
壹、按法院為終止或終結清算程序之裁定確定後，除別有規定外
    ，應以裁定免除債務人之債務，消費者債務清理條例（下稱
    消債條例）第132條定有明文。次按法院裁定開始清算程序
    後，債務人有薪資、執行業務所得或其他固定收入，而普通
    債權人之分配總額低於債務人聲請清算前2年間，可處分所
    得扣除自己及依法應受其扶養者所必要生活費用之數額者，
    法院應為不免責之裁定，但債務人證明經普通債權人全體同
    意者，不在此限。債務人有下列各款情形之一者，法院應為
    不免責之裁定，但債務人證明經普通債權人全體同意者，不
    在此限：一、於7年內曾依破產法或本條例規定受免責；二
    、隱匿、毀損應屬清算財團之財產，或為其他不利於債權人
    之處分；三、捏造債務或承認不真實之債務；四、因浪費、
    賭博或其他投機行為，致財產顯然減少或負擔過重之債務，
    而生開始清算之原因；五、於清算聲請前1年內，已有清算
    之原因，而隱瞞其事實，使他人與之為交易致生損害；六、
    明知已有清算原因之事實，非基於本人之義務，而以特別利
    於債權人中之1人或數人為目的，提供擔保或消滅債務；七
    、隱匿、毀棄、偽造或變造帳簿或其他會計文件之全部或一
    部，致其財產之狀況不真確；八、故意於財產及收入狀況說
    明書為不實之記載，或有其他故意違反本條例所定義務之行
    為，消債條例第133條、第134條亦分別著有規定。故除有消
    債條例第133條、第134條所定不予免責之情形外，於法院為
    終止或終結清算程序之裁定確定後，原則上即應裁定免責。
    查：
一、債務人前向本院聲請清算，經本院以109年度消債清字第17
    號（下稱清算卷）民事裁定自民國109年12月7日上午10時起
    開始清算程序。嗣經本院司法事務官以109年度司執消債清
    字第19號（下稱清算執行卷）進行清算。嗣本院民事執行處
    司法事務官以本件債務人名下雖有存款及未保存建物等財產
    ，然其資產規模不大，債務人亦同意提出等值之現金以供清
    償債權人，處分複雜度不高，乃不召集債權人會議，於110
    年7月17日通知各債權人有關消債條例第101條所規定之書面
    ，並函請各債權人就清算財團以債務人提出等值之價金後，
    將資產返還之處分方法表示意見，各債權人均無反對意見，
    遂於110年8月13日以109年度司執消債清字第19號民事裁定
    代替債權人會議之決議，經送達當事人後無人聲明異議，本
    院會計室遂將應分配於各債權人之金額以撥匯方式給付；後
    經本院司法事務官以最後分配完結，而於110年9月7日以109
    年度司執消債清字第19號民事裁定前開清算程序終結確定在
    案等事實，業經本院調取前開各卷宗核閱無誤，自堪信為真
    實。
二、關於債務人有無消債條例第133條所規定應為不免責之情形
    部分：
（一）債務人受僱他人擔任遊覽車駕駛工作，每月收入平均24,0
      00元，業據聲請人陳明在卷（見清算卷第72頁） ，並有
      財政部南區國稅局嘉義市分局107、108年度綜合所得稅各
      類所得資料清單、收入切結書、勞工保險被保險人投保資
      料查詢表、稅務電子閘門財產所得調件明細表等為證(見
      清算卷第12、18至19、26至27頁)，故債務人前開主張應
      屬可採，堪認債務人於法院裁定開始清算後，有薪資、執
      行業務所得或其他固定收入。
（二）債務人最近5年內均受僱他人擔任遊覽車駕駛工作，每月
      收入平均24,000元，故聲請清算前2年即自107年10月9日
      起至109年10月8日止期間之收入即可處分所得計為576,00
      0元【計算式：24,200元×24個月＝576,000元】。而債務人
      個人生活必要支出及3名未成年子女（90年7月生、95年1
      月生、98年8月生，於本院裁定清算時均未成年）之扶養
      費，經本院認定債務人其個人生活必要支出依衛生福利部
      公告最低生活費1.2倍即14,866元計算，債務人與配偶分
      擔3名未成年子女之扶養費為每人7,433元，合計為37,165
      元，2年支出總計891,960元。是債務人於清算前2年可處
      分所得576,800元扣除上開支出後並無餘額，應可認定。
（三）債務人名下有坐落嘉義縣○○鎮○○里00鄰0號之磚造未辦建
      物保存登記平房1棟（現值17,900元）、東石郵局存款438
      元（東石郵局110年2月2日回覆之扣押金額，見清算執行
      卷），有嘉義縣朴子地政事務所109年12月17日函、全國
      財產稅總歸戶財產查詢清單、郵局存摺、查封筆錄、第三
      人陳報扣押債權金額或聲明異議狀等附卷可稽（清算卷第
      17頁、第27頁與清算執行卷）。至債務人名下之台灣人壽
      壽險三筆，目前均已失效，亦有債務人提出之中華民國人
      壽保險商業同業公會保險業通報作業資訊系統資料查詢結
      果表及台灣110年5月11日函文附於清算執行卷可憑，此外
      ，債務人別無其他財產。
（四）綜上，債務人於清算前2年可處分所得576,800元扣除自己
      及依法應受其扶養者所必要生活費用891,960元後並無餘
      額。而債務人提出18,360元現金供分配，則普通債權人分
      配總額並未低於債務人聲請清算前2年間，可處分所得扣
      除自己及依法應受其扶養者所必要生活費用之數額，本件
      無消債條例第133條所定應為不免責之事由。
三、關於債務人有無消債條例第134條所規定應為不免責之事由
    部分：
（一）債務人已提出債權人清冊及財團法人金融聯合徵信中心債
      務清理條例前置協商專用債權人清冊等陳報積欠台新商業
      銀行股份有限公司等債權人債務（見調解卷與清算卷），
      復經債權人陳報債權在卷（見調解卷與清算卷及消債執行
      卷），另參酌本院司法事務官所編造之債權表（見消債執
      行卷），並無債務人捏造債務或承認不真實之債務，且經
      本院司法事務官將債權表送達各債權人表示意見，均無任
      何債權人表示異議，有本院民事執行處110年4月8日函文
      及送達證書附於清算執行卷可稽。
（二）依本院司法事務官所編造之債權表與其餘卷證，債務人積
      欠各債權人之債務，亦非聲請清算前2年內因消費奢侈商
      品或服務、賭博或其他投機行為致財產顯然減少或負擔過
      重之債務，而生開始清算之原因。此外，本院亦查無債務
      人有何構成消債條例第134條其他各款所規定之應不免責
      事由，是本院認債務人並無消債條例第134條各款所定不
      免責事由之存在。
貳、綜上所述，債務人經法院開始清算，嗣經法院裁定終止清算
    程序之裁定確定，復經本院通知債務人及債權人就債務人是
    否應予免責到場陳述意見或以書面表示意見後，經調查結果
    ，債務人核無消債條例第133條或第134條各款所定應不予免
    責之情事，則依前開說明，爰裁定本件債務人應予免責。
中　　華　　民　　國　　110 　年　　11　　月　　22　　日
                  民事第二庭 法　官　陳卿和
上正本係照原本作成。
對本裁定抗告，應於裁定送達後10日內向本院提出抗告狀（應附
繕本），並繳納抗告費新臺幣1,000元。
中　　華　　民　　國　　110 　年　　11　　月　　22　　日
                             書記官　柯凱騰